【裁判字號】    90,交聲,661
【裁判日期】    901130
【裁判案由】    違反道路交通管理處罰條例聲明異議
【裁判全文】
臺灣臺北地方法院交通事件裁定                      九十年度交聲字第六六一號
    異議人即
    受處分人  甲○○
右列受處分人因違反道路交通管理處罰條例案件，對於臺北市交通事件裁決所中華民
國九十年三月二十七日所為之處分（原處分案號：北市裁三字第裁２２－Ｃ0000
0000號），聲明異議，本院裁定如左：
    主      文
原處分撤銷。
甲○○汽車駕駛人，在禁止臨時停車處所停車，處罰鍰新臺幣陸佰元。
    理      由
一、按汽車駕駛人在設有禁止臨時停車標線處所，不得臨時停車，又消防栓之前，不
    得停車，道路交通安全規則第一百十一條第一款、第一百十二條第一項第三款各
    有明文，是汽車駕駛人如在禁止臨時停車之人行道停車者，主管機關乃可依道路
    交通管理處罰條例（九十年一月十七日總統修正公布之道路交通管理處罰條例部
    分條文，其施行日期依同條例第九十三條規定須由行政院以命令定之，而行政院
    係於九十年四月三日以臺九十交字第０一九三一七號令發布修正後之該條例自九
    十年六月一日起施行，故以下所述及之本條例，如無特別註明，乃係修正生效後
    之新法，而於敘述上如係九十年一月十七日修正，同年六月一日生效施行前之該
    條例，則會在該條例下加註「舊法」以資辨明，惟本件以下所述及之道路交通管
    理處罰條例第五十六條第一項第一、三款規定並未在該條例於九十年一月十七日
    公布時，作任何修正，故本件以下所稱該條例第五十六條第一項第一、三款，即
    無區分新舊法之必要）第五十六條第一項第一、三款「汽車駕駛人停車時，有左
    列情形之一者，處新臺幣（下同）六百元以上一千二百元罰鍰：一、在禁止臨時
    停車處所停車者。」「三、機場、車站、碼頭、學校、娛樂、展覽、競技、市場
    或其他公共場所出、入口及消防栓之前，不得停車。」規定，對行為人處以六百
    元以上一千二百元以下之罰鍰，而逕行舉發違反道路交通管理事件，經汽車所有
    人依通知單之應到案日期前到案，並告知違規駕駛人姓名、身分證統一編號及住
    址者，處罰機關應即另行通知違規駕駛人到案依法處理；逾應到案日期，處罰機
    關應依道路交通管理處罰條例第八十五條第三項規定處罰該汽車所有人，違反道
    路交通管理事件統一裁罰標準及處理細則第二十四條亦定有明文，易言之，如汽
    車駕駛人在人行道停車，為警當場攔停者，處罰機關固應對汽車之駕駛人為處罰
    ，惟若舉發機關並非當場對該部汽車攔停，而係依違反道路交通管理事件統一裁
    罰標準及處理細則第二十三條第一項第三款「違規停車而駕駛人不在現場。」及
    同條項第五款規定以科學儀器取得違規證據資料（如照相機或測速器）逕行舉發
    者，此際舉發機關只能依上開處理細則第二十三條第二項規定對汽車所有人為掣
    單舉發，而如經舉發之汽車所有人在舉發通知單上所載之應到案日期前到案，並
    告知處罰機關該名在人行道停車之汽車違規駕駛人姓名、身分證統一編號及住址
    者，處罰機關應即依前開細則第二十四條規定處罰該名違規駕駛人，而如汽車所
    有人未於應到案日期前到案或雖於應到案日期前到案，而未告知處罰機關實際之
    違規駕駛人者，處罰機關仍應依道路交通管理處罰條例第八十五條第三項「本條
    例關於車輛駕駛人之處罰，如應歸責於車輛所有人者，處罰車輛所有人。」規定
    ，對車輛所有人加以處罰。
二、本件受處分人即異議人甲○○所有之車號Ｈ２－５４３號營業用小客車於八十九
    年十二月二日十九時四十五分許，在臺北縣新店市○○路一七０號前即劃有紅線
    路段且有消防栓處所停車，而駕駛人不在現場，經臺北縣警察局新店分局交通分
    隊（下稱新店分局）警員周利益當場以拍照之方式採證，並以受處分人所有該部
    車號汽車有違反前揭道路交通管理處罰條例第五十六條第一項第一款規定之行為
    掣單舉發，並逕行拖吊後，在舉發通知單上將受處分人甲○○之姓名誤植為「祝
    國平」，受處分人雖於舉發通知單上所載應到案日期前向原處分機關提出申訴，
    惟未明白告知原處分機關當時該部汽車之違規駕駛人之確實姓名及年籍，經原處
    分機關請舉發單位調查結果，仍認受處分人所有前開車號汽車有前開違規行為，
    原處分機關乃依前揭道路交通管理處罰條例第五十六條第一項第一款、第八十五
    條第三項及違反道路交通管理事件統一裁罰標準及處理細則第二十四條、第四十
    四條第一項規定於九十年三月二十七日從輕裁處該部汽車之所有人即受處分人罰
    鍰六百元。
三、受處分人固不否認有在舉發時地違規停車等事實，惟其聲明異議意旨略以：（一
    ）本件公務員執行公務擅自將車主甲○○改為祝國平，顯係構成登載不實，及公
    然侮辱；（二）有關單位以「誤植」二字作為理由函覆，實難令人心服，人爭一
    口氣，佛爭一爐香，舉發單位以「查明補正」四個字草草結案，令人費解云云，
    惟查：（一）受處分人固不否認其所有上開汽車有於舉發時、地之「紅線、消防
    栓」處所停車之違規事實，復有舉發通知單一紙存卷可參，受處分人前揭違規事
    實，已堪認定；（二）再按，交通舉發案件如有交通管理事件統一裁罰標準及處
    理細則第二十三條第一項第三款「違規停車而駕駛人不在現場。」之情形，及同
    條項第五款規定以科學儀器取得違規證據資料（如照相機或測速器）逕行舉發者
    ，舉發機關只能依上開處理細則第二十三條第二項規定對汽車所有人為掣單舉發
    ，如汽車所有人未於應到案日期前到案或雖於應到案日期前到案，而未告知處罰
    機關實際之違規駕駛人者，處罰機關仍應依道路交通管理處罰條例第八十五條第
    三項「本條例關於車輛駕駛人之處罰，如應歸責於車輛所有人者，處罰車輛所有
    人。」規定，對車輛所有人加以處罰，是以本件處罰對象既為違規車輛之所有人
    ，不論是否載明車主姓名，均非所問，舉發機關依法從事，並無異議意旨所謂「
    草草結案」等情形；（三）末查，受處分人如主觀上以為舉發機關有何侵害受處
    分人之事實，仍得另循法律途徑求助，且本件違規車輛係停放在劃有紅線並有消
    防栓之處所，係屬嚴重違規，處分機關未從重處罰，僅論以一次違規停車行為，
    已屬寬仁，今再以前揭情詞置辯，並無可採，本件事證明確，受處分人所有該部
    車號汽車有前開違規行為堪以認定。
四、綜上所述，受處分人所有前開車號汽車確有於舉發時、地違規停車之行為，從而
    原處分機關依道路交通管理處罰條例第五十六條第一項第一款、第八十五條第三
    項及違反道路交通管理事件統一裁罰標準及處理細則第二十四條、第四十四條第
    一項規定從輕裁處該部汽車之所有人即受處分人罰鍰六百元，固非無見，惟違反
    道路交通管理條例案件第五十六條第一項第一款規定之行為人，如在應到案日期
    前到案聽候裁決者，依九十年六月一日修正生效之違反道路交通管理事件統一裁
    罰標準及其處理細則第四十四條第一項之規定，如該行為人係駕駛小型車違規停
    車，需對行為人最少處以九百元之罰鍰，較修正前之該處理細則第四十四條第一
    項規定，於同一條件下係對行為人處以六百元之罰鍰，新法顯較舊法為重，而以
    舊法有利於受處分人，依學者所認，行政罰在法律之適用上應有刑法第二條第一
    項「行為後法律有變更者，適用裁判時之法律。但裁判前之法律有利於行為人者
    ，適用最有利於行為人之法律。」及稅捐稽徵法第四十八條之三「納稅義務人違
    反本法或稅法之規定，適用裁處時之法律。但裁處前之法律有利於納稅義務人者
    ，適用最有利於納稅義務人之法律。」規定所揭示之「從新從輕」原則之類推適
    用（陳清秀著「依法行政與法律的適用」一文，收錄於翁岳生編「行政法」一書
    ，第一七六頁至第一七九頁，八十七年三月版），本院自應適用修正生效前之舊
    法為本件之裁判，本件受處分人之異議雖無理由，惟原處分既未及比較新舊法而
    為適用（指未及比較修正前後之違反道路交通管理事件統一裁罰標準及其處理細
    則第四十四條第一項之規定而言），自有未洽，而應由本院將原處分撤銷，仍以
    受處分人所有前揭車號汽車有違反道路交通管理處罰條例第五十六條第一項第一
    款規定之行為，依前揭道路交通管理處罰條例第五十六條第一項第一款、第八十
    五條第三項及違反道路交通管理事件統一裁罰標準及處理細則（舊法）第二十四
    條、第四十四條第一項規定從輕裁處該部汽車之所有人即受處分人罰鍰六百元如
    主文第二項所示，以資適法。
五、據上論斷，應依道路交通案件處理辦法第二十條前段，裁定如主文。
中      華      民      國    九十      年      十一    月     三十     日
                                      臺灣臺北地方法院交通法庭
                                          法  官  黃程暉
右正本證明與原本無異。
如不服本裁定，應於裁定送達後五日內向本院提出抗告狀。
                                          書記官  張華瓊
中      華      民      國              年              月              日


司法院資訊處製作；財團法人民間司法改革基金會備份。
